【裁判字號】    98,上訴,3506
【裁判日期】    981013
【裁判案由】    違反稅捐稽徵法等
【裁判全文】
臺灣高等法院刑事判決                98年度上訴字第3506號
上  訴  人
即  被  告  乙○○
            丙○○
            甲○○
上列上訴人因違反稅捐稽徵法等案件，不服臺灣桃園地方法院98
年度訴字第560號，中華民國98年7月24日第一審判決（起訴案號
：臺灣桃園地方法院檢察署97年度偵字第4456號；併辦案號：臺
灣花蓮地方法院檢察署97偵字第1188號），提起上訴，本院判決
如下：
    主  文
上訴駁回。
    事實及理由
一、本案經本院審理結果，認第一審判決以：上訴人即被告乙
    ○○就原審判決書事實欄「一、二」之部分，係犯刑法第21
    6條、第215條之行使業務上登載不實文書罪。上訴人即被
    告丙○○就原審判決書事實欄「五」之部分，係犯刑法第21
    6條、第215條之行使業務上登載不實文書罪。上訴人即被
    告甲○○就原審判決書事實欄「四」之部分，係犯刑法第21
    6條、第215條之行使業務上登載不實文書罪。並審酌被告乙
    ○○犯罪之動機及目的係為賺取金錢，而以虛增納稅義務人
    捐贈金額，於業務上之文書登載不實後復持以行使之犯罪手
    段、供如附表一、附表二所示各該納稅義務人之浮報捐贈金
    額；被告丙○○、甲○○犯罪之動機及目的係為以較低捐贈
    金額，取得浮報捐贈金額之收據，俾於申報當年度之綜合所
    得稅時，浮報捐贈列舉扣除額，圖以減少應納稅額，上揭被
    告所為均足生損害於稅捐稽徵機關對於個人綜合所得稅捐贈
    列舉扣除額計算之正確性（惟業經稅捐機關實質審查而剔除
    ），及斟酌各被告之品行、素行、生活狀況及被告乙○○於
    犯罪後坦承不諱，表示悔悟之態度、被告甲○○、丙○○犯
    罪後雖坦承其等所為，惟辯稱並無犯意，行為應不構成犯罪
    之態度等一切情狀，分別判處：「乙○○共同連續犯行使
    業務登載不實文書罪，處有期徒刑拾月，減為有期徒刑伍月
    ，如易科罰金，以銀元參佰元即新台幣玖佰元折算壹日；又
    共同犯如附表二所示之拾貳件行使業務登載不實文書罪，各
    處有期徒刑參月，如易科罰金，均以新台幣壹仟元折算壹日
    。應執行有期徒刑壹年拾月，如易科罰金，以銀元參佰元即
    新台幣玖佰元折算壹日。」、「丙○○共同犯行使業務登
    載不實文書罪，處拘役肆拾日，如易科罰金，以銀元參佰元
    即新台幣玖佰元折算壹日，減為拘役貳拾日，如易科罰金，
    以銀元參佰元即新台幣玖佰元折算壹日。」、「甲○○共
    同犯行使業務登載不實文書罪，處拘役肆拾日，如易科罰金
    ，以銀元參佰元即新台幣玖佰元折算壹日，減為拘役貳拾日
    ，如易科罰金，以銀元參佰元即新台幣玖佰元折算壹日；又
    共同犯行使業務登載不實文書罪，處拘役肆拾日，如易科罰
    金，以新台幣壹仟元折算壹日。應執行拘役伍拾玖日，如易
    科罰金，以銀元參佰元即新台幣玖佰元折算壹日。」；認事
    用法及量刑均無不當，應予維持，並引用第一審判決書記載
    之事實、證據及理由（如附件原審判決書）。
二、本案事證已明。被告乙○○、丙○○、甲○○上訴意旨仍執
    前詞稱：各該內容不實金額之捐款收據，於報稅時遭稅捐機
    關剔除，未生漏稅結果不構成犯罪，並稱原審量刑過重，而
    指摘原判決不當。惟查，證人蕭惠玲即財政部北區國稅局花
    蓮分局第二課助理員於偵查中證稱：因防火協會、彩券協進
    會均非屬所得稅法第11條第4項所規定，以合於民法總則公
    益社團及財團之組織，或依其他關係法令，經向主管機關登
    記或立案成立之教育、文化、公益、慈善機關或團體為限；
    否則，不論納稅義務人士否有實際捐款行為，都不可能扣稅
    ，且均遭稅捐稽徵機關逕予剔除及命依法補稅。是被告行使
    內容不實之金額捐款收據，於納稅義務人提出報稅時，若非
    稅捐機關進行實質審查予以剔除，自有足生損害之虞；被告
    等之上訴為無理由，應予駁回。
三、已經判決確定部分之說明：
    同案被告劉桂蘭部分，原審判處罪刑後，未經上訴，業已確
    定，並由原審函送檢察官執行，附此敘明。
據上論斷，應依刑事訴訟法第373條、第368條，判決如主文。
本案經檢察官曾忠己到庭執行職務。
中    華    民    國    98    年    10    月    13    日
                  刑事第一庭審判長法  官  葉騰瑞
                                  法  官  莊明彰
                                  法  官  王炳梁
以上正本證明與原本無異。
檢察官如不服本判決，應於收受送達後10日內向本院提出上訴書
狀，其未敘述上訴之理由者並得於提起上訴後10日內向本院補提
理由書（均須按他造當事人之人數附繕本）「切勿逕送上級法院
」。
被告不得上訴。
                                  書記官  陳佳伶
中    華    民    國    98    年    10    月    14    日
附錄本案論罪科刑法條全文：
刑法第215條：
從事業務之人，明知為不實之事項，而登載於其業務上作成之文
書，足以生損害於公眾或他人者，處3年以下有期徒刑、拘役或5
百元以下罰金。
刑法第216條：
行使第210條至第215條之文書者，依偽造、變造文書或登載不實
事項或使登載不實事項之規定處斷。
刑法第214條：
明知為不實之事項，而使公務員登載於職務上所掌之公文書，足
以生損害於公眾或他人者，處3年以下有期徒刑、拘役或5百元以
下罰金。
附件：
臺灣桃園地方法院刑事判決               98年度訴字第560號
公  訴  人  臺灣桃園地方法院檢察署檢察官
被      告  劉桂蘭  女  57歲（民國○○年○月○日生）
                    身分證統一編號：Ｚ000000000號
                    住桃園縣桃園市○○里○○鄰○○○街1之4
                    號
                    居桃園縣八德市○○街26號
            乙○○  女  63歲（民國○○年○○月○○日生）
                    身分證統一編號：Ｚ000000000號
                    住花蓮縣花蓮市○○街163號4樓之2
            丙○○  男  47歲（民國○○年○月○○日生）
                    身分證統一編號：Ｚ000000000號
                    住花蓮縣吉安鄉○○○街209巷1號
                    居花蓮縣花蓮市○○街1之16號4樓（公司
                    地址）
                    居花蓮縣吉安鄉○○○街266巷9弄7號
            甲○○  女  49歲（民國○○年○○月○○日生）
                    身分證統一編號：Ｚ000000000號
                    住花蓮縣吉安鄉○○路197巷14號
上列被告等因違反稅捐稽徵法等案件，經檢察官提起公訴（臺灣
桃園地方法院檢察署97年度偵字第4456號）及移送併案審理（臺
灣花蓮地方法院檢察署97偵字第1188號），本院判決如下︰
    主  文
劉桂蘭共同連續犯行使業務登載不實文書罪，處有期徒刑捌月，
減為有期徒刑肆月，如易科罰金，以銀元參佰元即新台幣玖佰元
折算壹日；又共同犯如附表二所示之拾貳件共同行使業務登載不
實文書罪，各處有期徒刑參月，如易科罰金，均以新台幣壹仟元
折算壹日；又共同犯使公務員登載不實罪，處有期徒刑參月，如
易科罰金，以新台幣壹仟元折算壹日。應執行有期徒刑貳年，如
易科罰金，以銀元參佰元即新台幣玖佰元折算壹日。緩刑參年。
乙○○共同連續犯行使業務登載不實文書罪，處有期徒刑拾月，
減為有期徒刑伍月，如易科罰金，以銀元參佰元即新台幣玖佰元
折算壹日；又共同犯如附表二所示之拾貳件行使業務登載不實文
書罪，各處有期徒刑參月，如易科罰金，均以新台幣壹仟元折算
壹日。應執行有期徒刑壹年拾月，如易科罰金，以銀元參佰元即
新台幣玖佰元折算壹日。
甲○○共同犯行使業務登載不實文書罪，處拘役肆拾日，如易科
罰金，以銀元參佰元即新台幣玖佰元折算壹日，減為拘役貳拾日
，如易科罰金，以銀元參佰元即新台幣玖佰元折算壹日；又共同
犯行使業務登載不實文書罪，處拘役肆拾日，如易科罰金，以新
台幣壹仟元折算壹日。應執行拘役伍拾玖日，如易科罰金，以銀
元參佰元即新台幣玖佰元折算壹日。
丙○○共同犯行使業務登載不實文書罪，處拘役肆拾日，如易科
罰金，以銀元參佰元即新台幣玖佰元折算壹日，減為拘役貳拾日
，如易科罰金，以銀元參佰元即新台幣玖佰元折算壹日。
    事  實
一、王志成（通緝中，另行審結）係中華民國防火安全協會（以
    下簡稱「防火協會」，址設桃園縣桃園市○○○街30號）之
    理事長，負責該協會之營運，劉桂蘭則為王志成之前妻，負
    責該協會之會計事務及開立捐款收據業務，均為從事業務之
    人。緣有從事保險業務之乙○○，因招攬保險業務之故，結
    識中華民國防火安全協會理事長王志成後，得知該協會可提
    供內容不實之全額捐款收據，供納稅義務人以捐款金額之百
    分之7 至13不等之金額購買後，憑以申報綜合所得稅之捐贈
    扣除額，乙○○遂與王志成、劉桂蘭及某一不詳姓名年籍之
    成年人，共同基於在業務上掌管之文書登載不實後復持以行
    使之概括犯意聯絡，約定由乙○○、王志成負責尋覓願意支
    付金錢購買全額捐款收據之人，劉桂蘭則負責開立收據，乙
    ○○可按每人購買捐款收據代價之百分之1 計算之金額做為
    報酬，劉桂蘭則可按月自王志成處領取2 萬元之薪資，其餘
    金錢悉由王志成取得之犯意聯絡行為分擔；及乙○○另承上
    相同之概括犯意，於上開期間內，利用其擔任社團法人花蓮
    縣公益彩券福利協進會（下稱「彩券協進會」）監事之便，
    與斯時擔任彩券協進會理事長之林建銘（由檢察官另行起訴
    ）、榮譽理事長陳能瑞，共同基於在業務上掌管之文書登載
    不實後復持以行使之概括犯意聯絡，約定由乙○○負責尋覓
    願意支付金錢購買全額捐款收據之人及負責開立收據之犯意
    聯絡行為分擔，而為下列行為：
  (一)乙○○利用其先後任職富邦人壽保險公司（下稱富邦人壽）
    花蓮分公司、永達保險經紀人公司，因而結識富邦人壽花蓮
    分公司員工黃忠偵、古國慶（前揭2 人業經檢察官為緩起訴
    處分在案）、丙○○，及永達保險經紀人公司員工楊秀娟、
    吳姍融、林儷纓（前揭3 人業經檢察官為緩起訴處分在案）
    、甲○○及署立花蓮醫院醫師林慶美（前揭1 人業為檢察官
    為緩起訴處分在案）等人之故，於94年11、12月底，分別如
    附表一編號1 至8 號所示丙○○、甲○○、黃忠偵、古國慶
    、楊秀娟、吳姍融、林儷纓、林慶美等人表示可支付捐款金
    額百分之7 至13不等之金額予上開防火協會，而取得該協會
    所開立之全額捐贈收據，俾供其等於95年5 月持以申報94年
    度綜合所得稅捐贈扣除額使用，上開丙○○等人遂各自與乙
    ○○、劉桂蘭、王志成基於行使業務登載不實文書之共同犯
    意聯絡，及由黃忠偵介紹亦具有共同犯意聯絡之項麟（如附
    表一編號9 所示），應允由乙○○代為處理取得不實捐贈收
    據之事，乙○○即向王志成回報上情，由王志成依如附表一
    編號1 至9 號所示丙○○等人需用之申報捐贈扣除額度，計
    算出每人之不實捐款金額後，由乙○○向如附表一編號1 至
    11號所示丙○○等人，按各自需用之不實捐款金額之百分之
    7 至13不等之比例收取現金（詳細比例如附表一所載）後，
    乙○○即按上開人等各自需用之不實捐款金額，自行墊付金
    錢，以其等名義書寫匯款單，匯款至上開防火協會在花蓮第
    一信用合作社開設之帳戶（帳號0000000000000 號）內，取
    得各別匯款單，作為虛偽之資金流程證明後，隨即通知王志
    成已匯款完成，王志成即在該協會業務上所製作之捐款收據
    「理事長欄」蓋用自己之印章，在「會計欄」及「經辦人欄
    」蓋用其女王姿人之印章或書立署名後，由劉桂蘭在上開防
    火協會辦公室內，於業務上製作之各該捐款收據內，填載捐
    贈人姓名、統一編號及地址等資料及不實之捐款金額，再將
    該業務登載不實之捐款收據郵寄予乙○○，由乙○○將各該
    捐款收據，連同各人之匯款單據證明，交付予如附表一編號
    1 至9 號所示之人收執，俟其等於95年5 月間申報94年度個
    人綜合所得稅時，始向稅捐機關行使。
  (二)另王志成則承上相同之概括犯意聯絡，利用其前往全球人壽
    股份有限公司（下稱「全球人壽」）臺中市文心通訊處宣導
    之際，於94年11、12月間，向全球人壽員工蔡承憲、曾曉萱
    、林孟怡、盧富美等人表示可支付捐款金額百分之7 至13不
    等之金額予上開防火協會，而取得該協會所開立之全額捐贈
    收據，俾供其等於95年5 月持以申報94年度綜合所得稅捐贈
    扣除額使用，上開曾曉萱、林孟怡、盧富美遂各自與王志成
    、乙○○、劉桂蘭及不詳姓名年籍成年人基於行使業務登載
    不實文書之共同犯意聯絡，及由蔡承憲介紹亦具有共同犯意
    聯絡之盧憲才（如附表一編號13所示），應允由王志成代為
    處理取得不實捐贈收據之事，王志成即依其等需用之申報捐
    贈扣除額度，計算出每人之不實捐款金額後，向如附表一編
    號10至13號所示曾曉萱等人，按各自需用之不實捐款金額之
    百分之7 至13不等之比例收取現金（詳細比例如附表一所載
    ）後，並由具有共同概括犯意聯絡之不詳姓名年籍成年人，
    按上開蔡承憲等人各自需用之不實捐款金額，自行墊付金錢
    ，以其等名義書寫匯款單，匯款至上開防火協會在花蓮第一
    信用合作社帳戶內，取得各別匯款單，作為虛偽之資金流程
    證明後，隨即通知王志成已匯款完成，王志成即將以同上方
    式用印完成之該協會業務上所製作之捐款收據交付劉桂蘭，
    由劉桂蘭在上開防火協會辦公室內，以同上方式在各該捐款
    收據內填載捐贈人姓名、統一編號及地址等資料及不實之捐
    款金額後，將各該業務登載不實之捐款收據連同各人之匯款
    單據證明，郵寄予如附表一編號10至13號所示之曾曉萱等人
    收執，俟其等於95年5 月間申報94年度個人綜合所得稅時，
    始向稅捐機關行使。
  (三)乙○○承上相同之概括犯意，於94年間起至95年6 月30日止
    之期間內，利用其擔任社團法人花蓮縣公益彩券福利協進會
    （下稱「彩券協進會」）監事之便，而與具有概括犯意聯絡
    之林建銘（斯時擔任彩券協進會理事長，由檢察官另行起訴
    ）、陳能瑞（斯時擔任該彩券協進會榮譽理事長），共同於
    上開期間內，推由乙○○於94年11、12月底，分別向如附表
    二所示丙○○、甲○○、黃忠偵、古國慶、楊秀娟、吳姍融
    、林儷纓等人表示可支付捐款金額百分之7 至13不等之金額
    予上開彩券協進會，而取得該協進會所開立之全額捐贈收據
    ，俾供其等於95年5 月持以申報94年度綜合所得稅捐贈扣除
    額使用，上開丙○○等人遂各自與乙○○、林建銘、陳能瑞
    基於行使業務登載不實文書之共同犯意聯絡，應允由乙○○
    代為處理取得不實捐贈收據之事，乙○○即依丙○○等人需
    用之申報捐贈扣除額度，計算出每人之不實捐款金額後，向
    上開丙○○等人按各自需用之不實捐款金額之百分之7 至13
    不等之比例收取現金（詳細比例如附表二所載）後，依照上
    開人等各自需用之不實捐款金額，自行墊付金錢，以其等名
    義書寫匯款單，匯款至上開彩券協進會在臺灣郵政股份有限
    公司花蓮郵局開立之帳戶（局號：0000000 ，帳號：000000
    0 號）內，取得各別匯款單，作為虛偽之資金流程證明後，
    隨即在該協進會業務上所製作之捐款收據「理事長欄」蓋用
    陳能瑞之印章，在「經手人欄」蓋用自己之印章後，在花蓮
    市境內某處，於各該捐款收據內填載捐贈人姓名及不實之捐
    款金額後，將該業務登載不實之捐款收據，連同各人之匯款
    單據證明，交付予上開丙○○等人收執，俟其等於95年5 月
    間申報94年度個人綜合所得稅時，始向稅捐機關行使。
  (四)其後，嗣如附表一、附表二所示納稅義務人於95年5 月間，
    向各該稅捐稽徵機關申報94年度個人綜合所得稅之際，在申
    報書內浮報捐贈列舉扣除額之金額，並將其等所執有之防火
    協會或彩券協進會等單位開立之業務登載不實之捐款收據正
    本，列為證明文件，分別向財政部北區國稅局花蓮分局、瑞
    芳稽徵所汐止服務處、台北市國稅局、臺灣省中區國稅局等
    稅捐稽徵機關提出而行使，浮報一般捐贈之列舉扣除額，圖
    以減少應納稅額，足生損害於稅捐稽徵機關對於個人綜合所
    得稅捐贈列舉扣除額計算之正確性。惟因中華民國防火安全
    協會並未經主管機關核准成立，非屬所得稅法第11條第4 項
    所規定之以合於民法總則公益社團及財團之組織，或依其他
    關係法令，經向主管機關登記或立案成立之教育、文化、公
    益、慈善機關或團體，致如附表一、附表二所示之人因捐贈
    不符納稅義務人申報捐贈列舉扣除額之要件，遭各該所屬國
    稅機關逕予剔除及依法補稅，致未能達到逃漏應納稅額之目
    的。
二、王志成於95年6 月4 日出境後，仍與劉桂蘭、乙○○籍不詳
    姓名年籍成年人另基於在業務上掌管之文書登載不實後復持
    以行使之共同犯意聯絡，自95年12月起至96年5 月底止之期
    間內，推由乙○○及該不詳姓名年籍成年人分別向如附表三
    所示之甲○○、黃忠偵、古國慶、黃秀桂、駱麗麗、林慶美
    、蔡承憲、盧憲才、項麟、曾曉萱、盧富美等人表示表示可
    支付捐款金額百分之7 至13不等之金額予上開防火協會，而
    取得該協會所開立之全額捐贈收據，俾供其等於96年5 月持
    以申報95年度綜合所得稅捐贈扣除額使用，上開甲○○等人
    遂各自與乙○○、劉桂蘭、王志成、該不詳姓名年籍成年人
    基於行使業務登載不實文書之共同犯意聯絡，及由黃秀桂自
    行代理不知情之兒子張富雄，應允由乙○○代為處理取得不
    實捐贈收據之事，乙○○即以同上「一、(一)」所載方式，依
    據王志成計算之如附表三所示之甲○○等人需用之不實捐款
    金額，按該不實捐款金額之百分之7 至13不等之比例，向上
    開甲○○等人收取現金（詳細比例如附表三所載）後，乙○
    ○及該不詳姓名年籍成年人即以同上方式先行墊付金錢、書
    寫匯款單，匯款至上開防火協會之花蓮第一信用合作社帳戶
    內，取得各別匯款單，作為虛偽之資金流程證明後，隨即通
    知王志成已匯款完成，王志成、劉桂蘭即以同上相同之手法
    ，或在「經辦人欄」、「會計欄」書立劉桂蘭署押之方式，
    由劉桂蘭在上開防火協會辦公室內，在經王志成用印完成之
    該協會業務上所製作之各該捐款收據內，填載捐贈人姓名、
    統一編號及地址等資料及不實之捐款金額，再將該業務登載
    不實之捐款收據郵寄予乙○○連同各人之匯款單據證明轉交
    ，或直接郵寄業務登載不實之捐款收據及各人之匯款單據證
    明予上開甲○○等人收執，俟其等於96年5 月間申報95年度
    個人綜合所得稅時，始向稅捐機關行使。其後，如附表三所
    示納稅義務人即於96年5 月間，向各該稅捐稽徵機關申報95
    年度個人綜合所得稅之際，分別在申報書內浮報捐贈列舉扣
    除額之金額，並將其等所執有之防火協會所開立之業務登載
    不實之捐款收據正本，列為證明文件，分別向財政部北區國
    稅局花蓮分局、瑞芳稽徵所汐止服務處、台北市國稅局、臺
    灣省中區國稅局等稅捐稽徵機關提出而行使，浮報一般捐贈
    之列舉扣除額，圖以減少應納稅額，足生損害於稅捐稽徵機
    關對於個人綜合所得稅捐贈列舉扣除額計算之正確性。惟因
    上開防火協會並未經主管機關核准成立，非屬所得稅法第11
    條第4 項所規定之以合於民法總則公益社團及財團之組織，
    或依其他關係法令，經向主管機關登記或立案成立之教育、
    文化、公益、慈善機關或團體，致如附表三所示之人因捐贈
    不符納稅義務人申報捐贈列舉扣除額之要件，遭各該所屬國
    稅機關逕予剔除及依法補稅，致未能達到逃漏應納稅額之目
    的。
三、王志成明知中華民國防火安全協會早無實際運作，且未實際
    於96年6 月10日上午10時召開理監事聯席會議，實際上亦無
    理事王志成、王麗秋、張永輝、劉志芬、林志璋、李火梨、
    謝明宏、藍玉金、黃健和、黃素萍、張武雄、林福松，及監
    事徐陳秀月、王怡人、王姿人、王南鎮、來賓中華文教基金
    會董事長王守昌出席討論提案及決議遷移協會辦公處所至桃
    園縣八德市○○街26號之情節存在，竟為達變更會址之目的
    ，而與劉桂蘭基於行使業務登載不實文書及使公務員登載不
    實之共同犯意聯絡及行為分擔，由王志成於96年6 月初某日
    ，自國外傳真載有上開不實內容之文件予劉桂蘭後，由劉桂
    蘭依據該不實內容製作載有上開開會時間、地點、出席人員
    、決議結果等不實內容之「中華民國防火安全協會理監事聯
    席會議記錄」1 份後，併同其上蓋有王志成印文，惟內容均
    不實在之中華民國防火安全協會95年度經費收支決算表、基
    金收支表、現金出納表、財產目錄、資產負債表及96年度經
    費收支預算表等文件，送交主管機關內政部核備，佯稱該協
    會業於96年6 月10日上午10時召理監事聯席會議，並在會議
    中決議搬遷至桃園縣八德市○○街26號等討論提案，使內政
    部承辦人員據以登載於公務上所使用之公文書內，准予核備
    ，足生損害於內政部對社團法人管理之正確性。
四、甲○○明知其於94年度並未全額實際捐款予中華民國防火安
    全協會及社團法人花蓮縣公益彩券福利協進會，竟基於行使
    業務上登載不實文書之犯意，於95年5 月間某日申報94年度
    個人綜合所得稅時，檢附其自乙○○處取得之上開防火協會
    捐款收據正本2 紙、上開彩券協進會捐款收據正本2 紙，作
    為一般捐贈扣除額之證明文件，向財政部北區國稅局花蓮分
    局提出申報而行使，浮報一般捐贈之列舉扣除額，圖以減少
    應納稅額，足生損害於稅捐稽徵機關對於個人綜合所得稅一
    般捐贈扣除額計算之正確性。又另基於行使業務上登載不實
    文書之犯意，明知其於95年度並未全額實際捐款予上開防火
    協會，竟於96年5 月間某日申報95年度個人綜合所得稅時，
    檢附其自乙○○處取得之上開防火協會捐款收據正本1 紙，
    作為一般捐贈扣除額之證明文件，向財政部北區國稅局花蓮
    分局提出申報而行使，浮報一般捐贈之列舉扣除額，圖以減
    少應納稅額，足生損害於稅捐稽徵機關對於個人綜合所得稅
    一般捐贈扣除額計算之正確性。惟因上開防火協會並未經主
    管機關核准成立，而上開彩券協進會亦非依法成立之公益團
    體，均非屬所得稅法第11條第4 項所規定之以合於民法總則
    公益社團及財團之組織，或依其他關係法令，經向主管機關
    登記或立案成立之教育、文化、公益、慈善機關或團體，致
    甲○○上開申報之94年度、95年度之捐贈，各因不符納稅義
    務人申報捐贈列舉扣除額之要件，遭稅捐稽徵機關逕予剔除
    及命依法補稅，因而均未能達到逃漏應納稅額之目的。
五、丙○○明知其於94年度並未全額實際捐款予中華民國防火安
    全協會及社團法人花蓮縣公益彩券福利協進會，竟基於行使
    業務上登載不實文書之犯意，於95年5 月間某日申報94年度
    個人綜合所得稅時，檢附其自乙○○處取得之上開防火協會
    捐款收據正本5 紙、上開彩券協進會捐款收據正本1 紙，作
    為一般捐贈扣除額之證明文件，向財政部北區國稅局花蓮分
    局提出申報而行使，浮報一般捐贈之列舉扣除額，圖以減少
    應納稅額，足生損害於稅捐稽徵機關對於個人綜合所得稅一
    般捐贈扣除額計算之正確性。惟因上開防火協會並未經主管
    機關核准成立，而上開彩券協進會亦非依法成立之公益團體
    ，均非屬所得稅法第11條第4 項所規定之以合於民法總則公
    益社團及財團之組織，或依其他關係法令，經向主管機關登
    記或立案成立之教育、文化、公益、慈善機關或團體，致其
    上開捐贈因不符納稅義務人申報捐贈列舉扣除額之要件，遭
    稅捐稽徵機關逕予剔除及命依法補稅，致未能達到逃漏應納
    稅額之目的。
六、案經法務部調查局新竹市調查站移送臺灣桃園地方法院檢察
    署偵查起訴及移送併案審理。
    理  由
甲、程序方面：
一、按被告以外之人於審判外之言詞或書面陳述，除法律有規定
    者外，不得作為證據；被告以外之人於偵查中向檢察官所為
    之陳述，除顯有不可信之情況者外，得為證據；當事人、代
    理人或辯護人於法院調查證據時，知有第159 條第1 項不得
    為證據之情形，而未於言詞辯論終結前聲明異議者，視為有
    前項之同意。刑事訴訟法第159 條第1 項、第159 條之1 第
    2 項、第159 條之5 就此定有明文。查，被告劉桂蘭、乙○
    ○於本院準備程序中，就檢察官所提作為本案證據之劉桂蘭
    、乙○○、王姿人、蔡承憲、盧憲才、古國慶、曾曉萱、林
    孟怡、盧富美、項麟、駱麗麗、黃秀桂、林慶美、林儷纓、
    吳姍融、楊秀娟、黃忠偵、林建銘、陳能瑞等人於調查站、
    偵查中之陳述、被告丙○○、張永輝及甲○○於調查站之陳
    述、證人蕭惠玲於偵查中之陳述及蔡承憲、盧憲才、古國慶
    、曾曉萱、林孟怡、盧富美、林德昌（盧富美之夫）、項麟
    、淡成均（項麟之妻）、駱麗麗、黃秀桂、張富雄（黃秀桂
    之子）、林慶美、林儷纓、吳姍融、楊秀娟、黃忠偵、丙○
    ○、甲○○之捐贈收據影本、94、95年度綜合所得稅申報書
    影本、中華民國防火安全協會花蓮第一信用合作社帳號0000
    000000000 號帳戶開戶資料及交易明細表、財政部臺灣省北
    區國稅局監察室97年1 月3 日北區國稅監字第9701005 號函
    、中華民國防火安全協會96年6 月10日內協防會字第6007號
    函所附之「中華民國防火安全協會理監事聯席會議紀錄文件
    」、內政部96年8 月28日台內社字第09601225920 號函、不
    實捐贈收據影本、匯款證明影本、社團法人花蓮縣公益彩券
    福利協進會之94、95年度綜合所得稅申報捐贈列舉扣除額案
    件查核明細表、如附表一、附表二、附表三所示納稅義務人
    之94、95年度綜合所得稅籍資料清單、上開彩券協進會之郵
    局帳戶交易明細資料、匯款單影本等證據，於準備程序中表
    示不爭執其證據能力，迄本院言詞辯論終結前，均未聲明異
    議，且本院審酌檢察官所提上開證據均非公務員違法取得之
    證據，並無證據力明顯過低之情形，復經本院於審判期日就
    上開證據進行調查、辯論，依法自得作為本案證據。
乙、實體方面：
壹、犯罪事實認定：
一、上揭事實欄「一、(一)、(二)、(四)」及「二」所載關於共同行使
    業務登載不實之中華民國防火安全協會收據之犯罪事實，分
    別據被告劉桂蘭、乙○○迭於調查站人員訊問中、檢察官訊
    問中及本院審理中坦承不諱，並有證人即買受業務登載不實
    之中華民國防火安全協會收據之蔡承憲、盧憲才、古國慶、
    曾曉萱、林孟怡、盧富美、黃忠偵、項麟、駱麗麗、黃秀桂
    、楊秀娟、吳姍融、林儷纓、林慶美等人於調查站、偵查中
    之陳述及證人即同案被告丙○○、甲○○於調查站之陳述可
    佐，且有證人蔡承憲、盧憲才、古國慶、曾曉萱、林孟怡、
    盧富美、林德昌（盧富美之夫）、項麟、淡成均（項麟之妻
    ）、駱麗麗、黃秀桂、張富雄（黃秀桂之子）、林慶美、林
    儷纓、吳姍融、楊秀娟、黃忠偵、丙○○、甲○○等人之捐
    贈收據影本共53紙、作為虛偽資金流程證明之匯款單影本、
    如附表一、附表二所示納稅義務人之94年度、95年度綜合所
    得稅籍資料清單、綜合所得稅申報書影本各1 份、中華民國
    防火安全協會花蓮第一信用合作社帳號0000000000000 號帳
    戶開戶資料及交易明細表1 份、財政部臺灣省北區國稅局監
    察室97年1 月3 日北區國稅監字第9701005 號函1 份、中華
    防火安全協會不法案逃漏稅額統計表及該協會94、95年度捐
    贈收據一覽表各1 份等證據在卷可稽，互核均相符，由此足
    徵被告劉桂蘭、乙○○就此部分犯行所為之任意性自白，均
    核與事實相符，均堪採信。
二、上揭事實欄「一、(三)、(四)」所載關於關於共同行使業務登載
    不實之社團法人花蓮縣公益彩券福利協進會收據之犯罪事實
    ，分據被告乙○○迭於調查站人員訊問中、檢察官訊問中及
    本院審理中坦承不諱，並有證人即上開彩券協進會前任理事
    長林建銘、現任理事長陳能瑞於調查站及偵查中之陳述、證
    人即買受業務登載不實之上開彩券協進會收據之古國慶、黃
    忠偵、楊秀娟、吳姍融、林儷纓等人於調查站、偵查中之陳
    述及證人即同案被告丙○○、甲○○於調查站之陳述可佐，
    且經證人即財政部北區國稅局花蓮分局第二課助理員蕭惠玲
    於調查站訊問時、偵查中所證本案查獲過程綦詳，復有上開
    證人古國慶、黃忠偵、楊秀娟、吳姍融、林儷纓、丙○○、
    甲○○等人取得之彩券協進會收據影本、作為虛偽資金流程
    證明之匯款單影本及其等之94年度、95年度綜合所得稅籍資
    料清單、綜合所得稅申報書影本各1 份、社團法人花蓮縣公
    益彩券福利協進會之94、95年度綜合所得稅申報捐贈列舉扣
    除額案件查核明細表、上開彩券協進會之郵局帳戶交易明細
    資料等證據在卷可稽，互核均相符，由此足徵被告乙○○就
    此部分犯行所為之任意性自白，亦核與事實相符，洵堪採信
    。
三、上揭事實欄「三」所載犯罪事實，業據被告劉桂蘭迭於調查
    站人員訊問中、檢察官訊問中及本院審理中坦承不諱，並有
    證人王姿人於調查站、偵查中之陳述及證人張永輝、謝明宏
    於調查站之陳述可佐，且有中華民國防火安全協會96年6 月
    10日內協防會字第6007號函所附之中華民國防火安全協會理
    監事聯席會議紀錄暨所附該協會95年度經費收支結算表、公
    益活動摘要表基金收支表、資產負債表、96年度工作計劃書
    及經費收支預算表（見新竹市調查站卷一第9 至16頁）在卷
    可稽，互核均相符，由此足徵被告劉桂蘭就此部分犯行所為
    之任意性自白，核與事實相符，洵堪採信。
四、訊據被告甲○○對於上揭事實欄「四」所載事實，及被告丙
    ○○對於上揭事實欄「五」所載事實均坦承有此行為，惟均
    矢口否認有何行使業務登載不實之文書之犯行，均辯稱：其
    等以上開防火協會及彩券協進會之捐款收據申報個人綜合所
    得稅後，業經國稅局剔除並命補稅，所以未發生逃漏稅之結
    果，也無人遭受損害，自無偽造文書犯罪云云。經查，被告
    丙○○就其所取得之上開防火協會94年度內協防收字第0351
    17、035118、035369、035108號收據各1 紙，及上開彩券協
    進會之94年度編號000836號收據1 紙之捐贈金額，係由其於
    94年11月底某日，在其工作之花蓮縣花蓮市○○街1 之16號
    2 樓辦公室內，支付依上開收據金額百分之8 計算之88,000
    元予同案被告乙○○後，經乙○○自行墊付金錢，先後於94
    年12月6 日、20日、23日、29日依照上開防火協會收據之全
    額捐款金額，以被告丙○○之名義書寫匯款單，匯款至上開
    防火協會之花蓮第一信用合作社帳戶內，取得匯款單共4 紙
    ，及於94年11月25日依照上開彩券協進會收據之全額捐款金
    額，以被告丙○○名義書寫匯款單，匯款至上開彩券協進會
    之郵局帳戶內，而製作虛偽之資金流程證明後，其中防火協
    會之收據係由同案被告劉桂蘭在業經王志成在「理事長欄」
    蓋用自己之印章及在「會計欄」及「經辦人欄」蓋用王姿人
    印章之捐款收據內，填載捐款人即被告丙○○之姓名、統一
    編號及地址等資料，及填載上開不實之捐款金額後，將該業
    務登載不實之捐款收據共4 紙郵寄給乙○○，另上開彩券協
    進會之收據係由乙○○自行在收據內填載捐款人為被告丙○
    ○及填載不實之捐款金額後，開立該登載不實之收據1 紙，
    併同該次不實捐款之匯款單1 紙、上開防火協會收據4 紙及
    不實捐款匯款單4 紙，於同年12月底某日，交付予被告丙○
    ○收執，被告丙○○即於95年5 月間某日申報94年度個人綜
    合所得稅時，檢附上開收據正本作為一般捐贈扣除額之證明
    文件，向北區國稅局花蓮分局提出申報而行使乙節，及被告
    甲○○就其所取得之上開防火協會之94年度內協防收字第03
    5107、060208號收據各1 紙及上開彩券協進會之94年度編號
    000837、000849號收據各1 紙之捐贈金額，係由其於94年11
    月底某日，在其工作之花蓮縣花蓮市○○街1 之16號6 樓辦
    公室內，支付依上開收據金額百分之8 計算之48,000元予乙
    ○○後，經乙○○自行墊付金錢，先後於94年11月24日、12
    月21日依照上開防火協會收據之全額捐款金額，以被告丙○
    ○之名義書寫匯款單，匯款至上開防火協會之花蓮第一信用
    合作社帳戶內，取得匯款單共2 紙，及於94年12月27日依照
    上開彩券協進會收據之全額捐款金額，以被告甲○○名義書
    寫匯款單，匯款至上開彩券協進會之郵局帳戶內，而製作虛
    偽之資金流程證明後，其中防火協會之收據係由劉桂蘭以同
    上方式製作並在填載捐款人即被告甲○○之姓名、統一編號
    及地址及不實之捐款金額等資料後，將該業務登載不實之捐
    款收據共4 紙郵寄給乙○○，另上開彩券協進會之收據係由
    乙○○以同上方式填載捐款人為被告甲○○及填載不實之捐
    款金額後開立收據2 紙，併同該次不實捐款之匯款單2 紙、
    上開防火協會收據2 紙及不實捐款匯款單2 紙，於同年12月
    底某日，交付予被告甲○○收執，被告甲○○即於95年5 月
    29日申報94年度個人綜合所得稅時，檢附上開收據正本作為
    一般捐贈扣除額之證明文件，向北區國稅局花蓮分局提出申
    報而行使，另被告甲○○於95年12月底支付24,000元予乙○
    ○後，以同上方式取得上開防火協會之95年度內協防收字第
    035122號收據1 紙及該筆不實捐款之匯款單1 紙後，經被告
    甲○○於96年5 月31日申報96年度個人綜合所得稅時，檢附
    上開收據正本作為一般捐贈扣除額之證明文件，向北區國稅
    局花蓮分局提出申報而行使之過程亦同等節，分據證人乙○
    ○於調查站、偵查中及本院審理中證述，及經證人劉桂蘭於
    調查站、偵查中證述在案，且有上開收據、匯款單及被告丙
    ○○之94年度綜合所得稅籍資料清單及綜合所得稅電子結算
    （二維條碼）申報書影本各1 份、被告甲○○之94年度、95
    年度綜合所得稅籍資料清單及綜合所得稅電子結算（二維條
    碼）申報書影本各1 份、防火協會之花蓮第一信用合作社帳
    戶交易明細表、彩券協進會之郵局帳戶交易明細資料各1 份
    在卷可稽，互核均相符，由是足認被告丙○○、甲○○各有
    於上揭時地行使該業務登載不實之收據之行為無疑，且其等
    所為已足生損害於稅捐稽徵機關對於個人綜合所得稅一般捐
    贈扣除額計算之正確性，縱因其等所提出之上開捐贈金額均
    因不符規定而遭稅捐稽徵機關逕予剔除及命依法補稅，致未
    發生逃漏應納稅額之結果，惟刑法第216 條、第215 條之罪
    ，係即成犯，一經行為人行使該業務登載不實之文書，犯罪
    即告成立，是以，被告丙○○、甲○○既有檢附上開業務登
    載不實之收據，向稅捐稽徵機關提出申報而行使之行為，其
    等所為自各該當於行使業務登載不實之文書罪之構成要件，
    且均有故意甚明。是被告丙○○、甲○○就此部分所辯，要
    屬事後卸責之詞，不足採信。
五、綜上所述，被告劉桂蘭、乙○○、丙○○、甲○○所為上開
    犯行，均事證明確，均應依法論科。
貳、論罪科刑：
一、查被告劉桂蘭、乙○○、丙○○、甲○○於95年6 月30日之
    前所為之犯行，行為後，刑法於94年2 月2 日修正公布，於
    95年7 月1 日施行。按行為後法律有變更者，適用行為時之
    法律，但行為後之法律有利於行為人者，適用最有利於行為
    人之法律，修正後刑法第2 條第1 項定有明文。刑法第2條
    本身雖經修正，但刑法第2 條既屬適用法律之準據法，本身
    尚無比較新舊法之問題，應一律適用裁判時之修正後刑法第
    2 條規定以決定適用之刑罰法律，核先敘明。又以本次刑法
    修正之比較新舊法，應就罪刑有關之共犯、未遂犯、想像競
    合犯、牽連犯、連續犯、結合犯，以及累犯加重、自首減輕
    暨其他法定加減原因（如身分加減）與加減例等一切情形，
    綜其全部罪刑之結果而為比較，如新舊法處罰之輕重相同，
    即無比較適用之問題，即無刑法第2 條第1 項之適用，應依
    一般法律適用原則，適用裁判時法（參見最高法院95年度第
    8 次、第21次之刑庭會議決議意旨）。是與本案有關之新舊
    法比較說明如下：
  (一)刑法第216 條、第215 條之行使業務登載不實文書罪及同法
    第214 條之使公務員登載不實罪等罪名，均係規定得科5 百
    元以下罰金，該得科之罰金刑最低度部分，由修正前刑法第
    33條第5 款規定為銀元1 元（折算為新台幣3 元）以上，修
    正後刑法第33條第5 款則修正為新台幣1 千元以上，以百元
    計算，比較行為時法與裁判時法，關於修正之法定罰金刑最
    低度部分，應以行為時法較有利於被告，自應依修正後刑法
    第2 條第1 項前段之規定，適用行為時法。此外，依新增刑
    法施行法第1 條之1 規定，上開94年1 月7 日刑法修正施行
    後，刑法分則編所定罰金之貨幣單位為新臺幣；94年1 月7
    日刑法修正時，刑法分則編未修正之條文定有罰金者，自94
    年1 月7 日刑法修正後，就其所定數額提高為30倍，但72年
    6 月26日至94年1 月7 日新增或修正之條文，就其所定數額
    提高為3 倍，故修正後有關罰金刑最高額之規定，並無利於
    修正前之規定，是以，本案就被告劉桂蘭、乙○○、丙○○
    、甲○○等人於95年6 月30日以前所為之犯行，仍應依修正
    前刑法第216 條、第215 條、第214 條、第33條第5 款所規
    定罰金刑最低度之規定，對於被告較有利。
  (二)被告劉桂蘭、乙○○、丙○○、甲○○等人就其等於95年6
    月30日以前所各自涉犯之本案犯行，係與他人具有共同犯意
    聯絡及行為分擔者，固應各成立共同正犯，惟其等行為後法
    律有變更，因其等均為共同實施犯罪行為之人，依修正前刑
    法第28條規定成立共同正犯之情形，於該條修正後並無不同
    ，故適用行為時之共同正犯規定對其等並無不利，是依刑法
    第2 條第1 項前段之規定，本案就被告劉桂蘭、乙○○、丙
    ○○、甲○○等人於95年6 月30日以前所為之犯行，應適用
    行為時之刑法第28條規定處斷。
  (三)又被告劉桂蘭、乙○○涉犯上揭事實欄「一」所載犯行後，
    刑法第56條關於連續犯之規定，均於94年1 月7 日該次修正
    廢除，準此，本件關於其等該部分所犯行使業務登載不實文
    書罪，依修正前刑法第56條之規定，應構成連續犯，均得加
    重其刑。修正後之刑法既將連續犯之規定廢除，被告劉桂蘭
    、乙○○之上開行為又無接續犯或包括一罪之情形，其等先
    後多次犯行，各獨立成罪，應分論併罰，對其等並非有利。
    是經比較新舊法結果，應以修正前之刑法第56條之規定較有
    利於其等，故依修正後刑法第2 條第1 項前段之規定，本案
    就被告劉桂蘭、乙○○涉犯之上揭事實欄「一」所載犯行，
    應適用行為時之連續犯規定論處。
  (四)另刑法第51條第5 款於95年7 月1 日修正，該款但書提高多
    數有期徒刑合併應執行之刑不得逾30年，同條第4 款則未修
    正，然依修正前刑法第51條第5 款但書規定，宣告多數有期
    徒刑者，於各刑合併執行之刑期，不得逾20年，是以，比較
    行為時法及裁判時法結果，修正後之刑法第51條第5 款規定
    ，並非對被告劉桂蘭、乙○○更有利，故依修正後刑法第2
    條第1 項前段之規定，在宣告多數有期徒刑之情形下，適用
    修正前刑法第51條第5 款定其刑期。
  (五)經綜合全部而為新舊法比較之結果，本案被告劉桂蘭、乙○
    ○、丙○○、甲○○等人於95年6 月30日以前所為之犯行，
    各應適用行為時之法律即修正前刑法關於罰金刑最低度、共
    同正犯、連續犯、定應執行刑等規定處斷。末按修正後刑法
    第57條之規定，為法院就刑之裁量及酌減審認標準見解之明
    文化，非屬法律之變更，應適用修正後之規定，附此敘明（
    最高法院95年第8 次刑事庭會議決議參照）。
三、論罪科刑：
  (一)核被告劉桂蘭就上揭事實欄「一、二」之部分，係犯刑法第
    216 條、第215 條之行使業務上登載不實文書罪，就上揭事
    實欄「三」之部分，係犯刑法第216 條、第215 條之行使業
    務上登載不實文書罪及同法第214 條使公務員登載不實罪。
    被告乙○○就上揭事實欄「一、二」之部分，係犯刑法第21
    6 條、第215 條之行使業務上登載不實文書罪。被告甲○○
    就上揭事實欄「四」之部分，係犯刑法第216 條、第215 條
    之行使業務上登載不實文書罪。被告丙○○就上揭事實欄「
    五之部分，係犯刑法第216 條、第215 條之行使業務上登載
    不實文書罪。臺灣花蓮地方法院檢察署檢察官以97年度偵字
    第1188號就被告丙○○、甲○○所涉犯行移送併案審理之部
    分，與前經檢察官起訴後，經本院論罪科刑之部分，為犯罪
    事實、被告均同一之案件，本院自均得併予審理。至被告乙
    ○○就上揭事實欄所載關於行使業務登載不實之社團法人花
    蓮縣公益彩券福利協進會94年度收據之犯行，雖未據檢察官
    起訴，而經臺灣花蓮地方法院檢察署檢察官另為緩起訴之處
    分在案，惟本院審酌該部分與被告乙○○所犯上揭事實欄所
    載關於行使業務登載不實之中華民國防火安全協會94年度收
    據之犯行間，犯罪時間緊接，犯罪手法相同，顯係觸犯構成
    要件相同之罪名，雖參與之共犯有別，仍應依修正前刑法第
    56條規定論以連續犯，具有裁判上一罪關係，本院自應就此
    部分併予審理，且不受上揭檢察官緩起訴處分之拘束，均附
    此敘明。
  (二)被告劉桂蘭、乙○○及共犯王志成、不詳姓名年籍成年人間
    ，就事實欄「一」、「二」所載行使業務登載不實之防火協
    會收據部分；被告乙○○與共犯林建銘、陳能瑞間，就事實
    欄「一」所載行使業務登載不實之彩券協進會收據部分；被
    告劉桂蘭及共犯王志成間，就事實欄「三」之部分；被告甲
    ○○、丙○○各自就自己所為之犯行，與被告乙○○、劉桂
    蘭、共犯王志成間；以上均各有犯意聯絡及行為分擔情形，
    各應論以共同正犯。
  (三)被告劉桂蘭、乙○○明知不實而登載於業務上文書後進而行
    使，其登載之低度行為為行使之高度行為所吸收，不另論罪
    ；又被告劉桂蘭就上揭事實欄「一、(一)、(二)、(四)」所載犯行
    ，及被告乙○○就上揭事實欄「一」所載犯行，均係先後多
    次行使業務上登載不實之文書，各時間緊接，犯罪手法相同
    ，各觸犯構成要件相同之罪名，顯均係基於概括犯意為之，
    均為連續犯，均應依修正前刑法第56條規定論以一罪，並均
    加重其刑。
  (四)被告劉桂蘭就上揭事實欄「三」所載之共同行使業務上登載
    不實文書罪及共同使公務員登載不實罪間，為一行為觸犯數
    罪名之想像競合犯，應依刑法第55條規定論以情節較重之共
    同使公務員登載不實罪。
  (五)被告劉桂蘭就其所犯1 件共同連續行使業務登載不實文書罪
    、12件共同行使業務登載不實文書罪、1 件共同使公務員登
    載不實罪等罪名間；被告乙○○就其所犯1 件共同連續行使
    業務登載不實文書罪、12件共同行使業務登載不實文書罪等
    罪名間；被告甲○○就所犯2 件共同行使業務登載不實文書
    罪間，各屬犯罪各別，行為互殊之數罪，顯係基於個別犯意
    為之，各應分論併罰。
  (六)爰審酌被告劉桂蘭、乙○○犯罪之動機及目的係為賺取金錢
    ，而以虛增納稅義務人捐贈金額，於業務上之文書登載不實
    後復持以行使之犯罪手段、如附表一、附表二、附表三所示
    各該納稅義務人之浮報捐贈金額、被告丙○○、甲○○犯罪
    之動機及目的係為以較低捐贈金額，取得浮報捐贈金額之收
    據，俾於申報當年度之綜合所得稅時，浮報捐贈列舉扣除額
    ，圖以減少應納稅額，上揭被告所為均足生損害於稅捐稽徵
    機關對於個人綜合所得稅捐贈列舉扣除額計算之正確性，及
    斟酌上揭被告之品行、素行、生活狀況及被告劉桂蘭、乙○
    ○於犯罪後均坦承不諱，表示悔悟之態度、被告甲○○、丙
    ○○犯罪後雖坦承其等所為，惟仍辯稱並無犯意，行為應不
    構成犯罪之態度等一切情狀，分別判處如主文第1 項至第4
    項所示所示之宣告刑。
四、按，中華民國九十六年罪犯減刑條例經總統於九十六年七月
    四日公佈，並於同年月十六日施行，依上開減刑條例第3條
    第1 項第15款規定之反面解釋，被告劉桂蘭所犯1 件共同連
    續行使業務登載不實文書罪、被告乙○○所犯1 件共同連續
    行使業務登載不實文書罪；被告甲○○於95年5 月29日所犯
    1 件共同行使業務登載不實文書罪；被告丙○○所犯1 件共
    同行使業務登載不實文書罪等罪名，均係於96年4 月24日以
    前所犯，經本院宣告之刑各未逾有期徒刑1 年6 月，且無該
    條例所規定不得減刑之情形，故均屬應依法減刑之範疇，故
    本院就其等所犯上開各罪，各應依法減其刑期2 分之1 。至
    被告劉桂蘭、乙○○、甲○○所為其他罪名，均係96年4 月
    24日以後所犯，自不符合上述減刑之條件，不得減刑，併此
    敘明。
五、又按，中華民國九十六年罪犯減刑條例第9 條規定「犯最重
    本刑為5 年以下有期徒刑以下之刑之罪，依本條例規定減為
    6 月以下有期徒刑、拘役者，應於為減刑裁判時，併諭知易
    科罰金折算之標準。」、第10條第1 項規定「裁判確定前犯
    數罪均應減刑而未定執行刑者，就各罪依第2 條、第4 條、
    第6 條至第8 條規定減刑後，適用刑法第51條定其應執行之
    刑」，及同條例第11條規定「裁判確定前犯數罪，有應減刑
    與不應減刑者，就應減刑之罪，依第2 條、第4 條、第6 條
    至第8 條及前條規定減刑後，與不應減刑之罪之宣告刑，適
    用刑法第51條定其應執行之刑」等規定，及刑法施行法第3
    條之1 第2 項亦規定「於94年1 月7 日刑法修正施行前犯併
    合處罰數罪中之一罪，且該數罪均符合第41條第1 項得易科
    罰金之規定者，適用90年1 月4 日修正之刑法第41條第2 項
    規定。」在案。經查：
  (一)被告劉桂蘭、乙○○、甲○○於95年6 月30日以前所為犯行
    時之刑法第41條第1 項有關易科罰金之折算標準，業於94年
    2 月2 日修正公布，罰金罰鍰提高標準條例第2 條並於95年
    5 月17日修正刪除，均自95年7 月1 日施行，其後復於98年
    4 月29日廢止上開罰金罰鍰提高標準條例。是以，有關易科
    罰金之折算標準，依修正前刑法第41條第1 項前段及廢止前
    罰金罰鍰提高標準條例第2 條前段之規定，就其原定數額（
    1 元以上3 元以下）提高為1 百倍折算1 日，則被告劉桂蘭
    、乙○○、甲○○於95年6 月30日以前所為犯行時之易科罰
    金折算標準，應以銀元1 百元以上3 百元以下折算1 日，經
    折算為新臺幣後即以新臺幣3 百元以上9 百元以下折算一日
    ，惟95年7 月1 日施行之刑法第41條第1 項前段則規定：「
    犯最重本刑為五年以下有期徒刑以下之刑之罪，而受六個月
    以下有期徒刑或拘役之宣告者，得以新臺幣一千元、二千元
    或三千元折算一日，易科罰金。」，比較修正前後之易科罰
    金折算標準，以修正施行前之規定較有利於上開被告3 人。
    基此，本院乃就被告劉桂蘭、甲○○所犯上開經減刑之罪所
    處之刑，與其餘不應減刑之罪所處之刑，分別定其應執行之
    刑如主文第1 項、第3 項所示；及就被告乙○○所犯上開經
    減刑之罪所處之刑，定其應執行之刑如主文第2 項所示，並
    就應執行之部分，均依刑法施行法第3 條之1 第3 項規定，
    適用修正前刑法第41條第1 項前段、廢止前罰金罰鍰提高標
    準條例第2 條之規定諭知易科罰金之折算標準。
  (二)至被告丙○○行為後，關於易科罰金之折算標準，法律業已
    變更，如前所述，故經比較修正前後之易科罰金折算標準，
    以修正施行前之規定較有利於被告丙○○，基此，本院乃就
    被告丙○○所犯上開經減刑之罪所處之刑，依修正前刑法第
    41條第1 項前段、廢止前罰金罰鍰提高標準條例第2 條之規
    定諭知易科罰金之折算標準如主文第4 項所示。
六、被告劉桂蘭行為後，刑法關於緩刑宣告之要件，亦經修正公
    布施行，依上開說明，緩刑之宣告應適用修正後刑法第74條
    之規定。審酌被告劉桂蘭未曾因故意犯罪受有期徒刑以上刑
    之宣告，此有臺灣高等法院被告前案紀錄表1 份在卷可憑，
    被告劉桂蘭犯罪後，迭於調查站訊問中、偵查中及本院審理
    中自白犯行不諱，且表示悔悟，態度良好，本院認其經此刑
    之宣告之教訓，當知所警惕，而無再犯之虞，所宣告之刑以
    暫不執行為適當，爰併予宣告緩刑3 年，以啟自新。上開業
    務登載不實之中華民國防火安全協會捐款收據、社團法人花
    蓮縣公益彩券福利協進會捐款收據，均已提出申報交與稅捐
    機關，已非被告等人所有，又中華民國防火安全協會96年6
    月10日理監事聯席會議記錄及該協會95年度經費收支決算表
    、基金收支表、現金出納表、財產目錄、資產負債表及96年
    度經費收支預算表等業務登載不實文書，業經提出予內政部
    核備，亦非被告劉桂蘭或共犯王志成所有，均不得併予宣告
    沒收，附此敘明。
七、公訴意旨雖認被告劉桂蘭、乙○○就上揭事實欄「一、二」
    所載共同行使業務登載不實文書之犯行，亦同時涉犯稅捐稽
    徵法第43條之幫助犯逃漏稅捐罪嫌，及就被告甲○○、丙○
    ○所為共同行使業務登載不實文書之犯行，亦同時涉犯稅捐
    稽徵法第41條之以詐術或其他方法逃漏稅捐罪嫌云云。惟按
    ，犯罪事實應依證據認定之，無證據不得認定犯罪事實。不
    能證明被告犯罪者，應諭知無罪之判決，刑事訴訟法第154
    條第2 項、第301 條第1 項分別定有明文。次按，稅捐稽徵
    法上之逃漏稅捐罪，係屬結果犯，須有逃漏應繳納之稅捐之
    結果發生，始足構成（最高法院80年度台上第4988號、83年
    度台上字第348 號、95年度台上字第486 號判決意旨參照）
    。末按，稅捐稽徵法第41條之規定係屬結果犯，除犯罪之目
    的在逃漏稅捐外，並須有逃漏應繳納之稅捐之結果事實，始
    足構成本法條之罪。而同法第43條所規定之幫助犯第41條之
    罪，當亦應以正犯之納稅義務人確有犯第41條之事實與結果
    者，方有幫助犯之罪責成立之可言。又稅捐稽徵法第43條之
    幫助以詐術逃漏稅捐罪，係結果犯，以發生逃漏稅捐結果為
    成立要件（最高法院71年度台上字第7749號判決意旨、85年
    度台上字第3908號判決意旨參照）。經查：
  (一)本件之中華民國防火安全協會並未經主管機關核准成立，因
    而查無經主管機關核准文號，且已遷移不明乙節，此有營業
    人暨扣繳單位統一編號查詢結果1 份、財政部臺灣省北區國
    稅局瑞芳稽徵所汐止服務處發函上開防火協會，因無人招領
    而遭退件回函1 份在卷可參（見新竹市調查站卷三第11頁、
    第52至53頁），顯見上開防火協會並非屬所得稅法第11條第
    4 項所規定之以合於民法總則公益社團及財團之組織，或依
    其他關係法令，經向主管機關登記或立案成立之教育、文化
    、公益、慈善機關或團體甚明。而社團法人花蓮縣公益彩券
    福利協進會雖經主管機關以府社行字第09501874420 號核准
    成立（此有營業人暨扣繳單位統一編號查詢結果1 紙附於法
    務部調查局花蓮縣調查站卷內），惟因其章程並無公益事項
    ，故非屬依所得稅法第11條第4 項規定成立之公益團體乙節
    ，亦經證人蕭惠玲即財政部北區國稅局花蓮分局第二課助理
    員蕭惠玲於調查員訊問時證稱：納稅義務人申報捐贈列舉扣
    除額時，需檢附捐贈收據正本以供查核，因為社團法人花蓮
    縣公益彩券福利協進會章程中並無公益活動，不符所得稅法
    第17條列舉扣除額中「捐贈：對於教育、文化、公益、慈善
    機構或團體之捐贈總額不超過綜合所得總額百分之20為限」
    規定，所以吳姍融、林儷纓、楊秀娟、丙○○、黃忠偵、古
    國慶、甲○○等人捐贈給上開彩券協進會之捐款，不符合納
    稅義務人申報捐贈列舉扣除額，業經國稅局花蓮分局將上開
    人等捐贈給該彩券協進會之列舉扣除額逕予剔除，並依法請
    該等納稅義務人補稅等語，及於偵查中具結證稱：依照所得
    稅法第11條規定，納稅義務人申報捐贈列舉扣除額必須捐贈
    給符合該規定之公益團體，吳姍融等人捐贈之公益彩券福利
    協進會並非所得稅法第11條規定之公益團體，所以伊的前手
    在查核時發現這個情形有通知該協會，該協會有補提更正章
    程草案，但事後沒有被核准，所以本案才會陳報到政風室，
    因為該協會並非公益團體，所以不論被告等人是否有實際捐
    款行為都不可能扣稅等語綦詳。是以，依據證人蕭惠玲之證
    述可知，本件如附表一、附表二所示納稅義務人雖有持上開
    防火協會、彩券協進會等業務登載不實之捐款收據，分別於
    申報94年度、95年度綜合所得稅時，檢附作為申報捐贈列舉
    扣除額之證明文件，惟因上開防火協會、彩券協進會均非屬
    所得稅法第11條第4 項所規定之以合於民法總則公益社團及
    財團之組織，或依其他關係法令，經向主管機關登記或立案
    成立之教育、文化、公益、慈善機關或團體，不論納稅義務
    人士否有實際捐款行為，都不可能扣稅，且均遭稅捐稽徵機
    關逕予剔除及命依法補稅，致事實上不可能達到逃漏應納稅
    額之目的，由是足認包括被告甲○○、丙○○在內之如附表
    一、附表二、附表三所示之納稅義務人，縱有主觀上為逃漏
    稅捐，而於客觀上有持上開登載不實之捐款收據，申報捐贈
    列舉扣除額之行為存在，然因無從發生逃漏應繳納之稅捐之
    結果，其等所為，自不足以構成稅捐稽徵法第41條之罪。
  (二)承上所述，揆諸上開判決意旨及說明可知，被告劉桂蘭、乙
    ○○被訴稅捐稽徵法第43條幫助犯第41條之罪，亦為結果犯
    ，當亦應以正犯之納稅義務人（即附表一、附表二、附表三
    所示之人）確有犯第41條之事實與結果者，方有幫助犯之罪
    責成立之可言，今包括被告丙○○、甲○○在內之如附表一
    、附表二、附表三所示納稅義務人就本件所為，既無發生逃
    漏應納稅捐之結果，則被告劉桂蘭、乙○○自無成立稅捐稽
    徵法第43條幫助犯逃漏稅捐罪責之餘地，其理至明。
  (三)綜上所述，被告劉桂蘭、乙○○被訴稅捐稽徵法第43條之幫
    助犯逃漏稅捐罪嫌，及被告甲○○、丙○○被訴同法第41條
    之以詐術或其他方法逃漏稅捐罪嫌，均屬不能成立犯罪，本
    應諭知無罪，惟公訴意旨既認被告等人就此部分之犯行，與
    其等所為行使業務登載不實文書罪之間，為一行為觸犯數罪
    名之想像競合犯關係，本院自均不另為無罪之諭知。
據上論斷，應依刑事訴訟法第299 條第1 項前段，修正後刑法第
2 條第1 項前段、第28條、第55條，刑法第216 條、第215 條、
第214 條，修正前刑法第28條、第56條、第51條第5 款、第6 款
、第41條第1 項前段，刑法施行法第1 條之1 第1 項、第2 項前
段、第3 條之1 第2 項，廢止前罰金罰鍰提高標準條例第2 條，
中華民國九十六年罪犯減刑條例第2 條第1 項第3 款、第7 條、
第9 條、第10條、第11條，判決如主文。
本案經檢察官陳國安到庭執行職務。
中    華    民    國    98    年    7     月    24    日
                  刑事第九庭  審判長法  官  吳為平
                                    法  官  蘇琬能
                                    法  官  胡芷瑜
以上正本證明與原本無異。
如不服本判決應於收受判決後10日內向本院提出上訴書狀，並應
敘述具體理由。其未敘述上訴理由者，應於上訴期間屆滿後20日
內向本院補提理由書 (均須按他造當事人之人數附繕本)「 切勿
逕送上級法院」。
                                    書記官  張懿昀
中    華    民    國    98    年    7     月    27    日
附錄論罪科刑條文
刑法第215條：
從事業務之人，明知為不實之事項，而登載於其業務上作成之文
書，足以生損害於公眾或他人者，處3 年以下有期徒刑、拘役或
5百元以下罰金。
刑法第216 條（行使偽造變造或登載不實之文書罪）
行使第210 條至第215 條之文書者，依偽造、變造文書或登載不
實事項或使登載不實事項之規定處斷。
刑法第214條（使公務員登載不實罪）
明知為不實之事項，而使公務員登載於職務上所掌之公文書，足
以生損害於公眾或他人者，處3 年以下有期徒刑、拘役或5 百元
以下罰金。
刑法施行法第一條之一：
中華民國九十四年一月七日刑法修正施行後，刑法分則編所定罰
金之貨幣單位為新臺幣。
九十四年一月分則編未修正之條文定有罰金者，自九十四年一月
七日刑法修正施行後，就其所定數額提高為三十倍。但七十二年
六月二十六日至九十四年一月七日新增或修正之條文，就其所定
數額提高為三倍。
附表一：劉桂蘭、乙○○與共犯王志成及各自具有犯意聯絡之納
        稅義務人所為開立「中華民國防火安全協會」不實捐贈
        收據之共同連續行使業務登載不實文書罪之犯罪事實一
        覽表（95年7月1日刑法修正施行前）
┌─┬───┬────┬──────────┬──────┐
│編│具有共│94年度綜│收據登載之不實捐贈金│實際捐贈金額│
│  │同犯意│合所得稅│額、收據數量        │之計算比例  │
│  │聯絡納│申報時間│                    │            │
│  │稅義務│        │                    │            │
│號│人姓名│        │                    │            │
├─┼───┼────┼──────────┼──────┤
│1 │丙○○│95年5 月│94年內協防收字第0351│以百分之8 價│
│  │      │間，財政│17、035118、035369、│格委由乙○○│
│  │      │部臺灣省│035108號收據各1 紙（│處理        │
│  │      │北區國稅│共4 紙），金額分別為│            │
│  │      │局花蓮縣│25萬元、25萬元、10萬│            │
│  │      │分局    │元、30萬元。        │            │
├─┼───┼────┼──────────┼──────┤
│2 │甲○○│95年5 月│94年內協防收字第0351│以百分之8 價│
│  │      │29日，財│22、035107號收據各1 │格委由乙○○│
│  │      │政部臺灣│紙（共2 紙），金額分│處理        │
│  │      │省北區國│別為20萬元、20萬元。│            │
│  │      │稅局花蓮│                    │            │
│  │      │縣分局  │                    │            │
├─┼───┼────┼──────────┼──────┤
│3 │黃忠偵│95年5 月│以其妻陳春慧名義捐贈│以百分之10價│
│  │      │29日，財│之94年內協防收字第03│格委由乙○○│
│  │      │政部臺灣│5106號收據1 紙，金額│處理        │
│  │      │省北區國│為20萬元。          │            │
│  │      │稅局花蓮│                    │            │
│  │      │縣分局  │                    │            │
├─┼───┼────┼──────────┼──────┤
│4 │古國慶│95年5 月│94年內協防收字第0351│以百分之7 價│
│  │      │間，網路│21號收據1 紙，金額為│格委由乙○○│
│  │      │申報    │20萬元。            │處理        │
├─┼───┼────┼──────────┼──────┤
│5 │楊秀娟│95年5 月│94年內協防收字第0351│以百分之7 價│
│  │      │間某日，│13號收據1 紙，金額為│格委由乙○○│
│  │      │網路申報│20萬元。            │處理        │
├─┼───┼────┼──────────┼──────┤
│6 │吳姍融│95年6 月│94年內協防收字第0351│以百分之7 價│
│  │      │1 日，財│61號收據1 紙，金額為│格委由乙○○│
│  │      │政部臺灣│40萬元。            │處理        │
│  │      │省北區國│                    │            │
│  │      │稅局花蓮│                    │            │
│  │      │縣分局  │                    │            │
├─┼───┼────┼──────────┼──────┤
│7 │林儷纓│95年5 月│94年內協防收字第0352│以百分之7 價│
│  │      │間，網路│53、035157號收據各1 │格委由乙○○│
│  │      │申報    │紙（共2 紙），金額分│處理        │
│  │      │        │別為20萬元、40萬元。│            │
├─┼───┼────┼──────────┼──────┤
│8 │林慶美│95年5 月│94年內協防收字第0351│以百分之7 價│
│  │      │間，網路│01號收據紙，金額為15│格委由乙○○│
│  │      │申報    │萬元。              │處理        │
├─┼───┼────┼──────────┼──────┤
│9 │項麟  │95年5 月│1.以自己名義捐贈之94│透過黃忠偵介│
│  │      │28日，財│  年內協防收字第0398│紹以百分之10│
│  │      │政部臺北│  60、035870、035869│價格委由林美│
│  │      │市國稅局│  號收據各1 紙（共3 │秀處理      │
│  │      │        │  紙），金額分別為30│            │
│  │      │        │  萬元、25萬元、25萬│            │
│  │      │        │  元。              │            │
│  │      │        │2.以其妻淡成均名義捐│            │
│  │      │        │  贈之94年內協防收字│            │
│  │      │        │  第035858號收據1 紙│            │
│  │      │        │  ，金額12萬元。    │            │
├─┼───┼────┼──────────┼──────┤
│10│曾曉萱│95年5 月│94年內協防收字第0353│以百分之10價│
│  │      │間，財政│03號收據1 紙，金額為│格委由王志成│
│  │      │部臺灣省│16萬元。            │處理        │
│  │      │中區國稅│                    │            │
│  │      │局民權稽│                    │            │
│  │      │徵所    │                    │            │
├─┼───┼────┼──────────┼──────┤
│11│盧富美│95年5 月│94年內協防收字第0323│以百分之10價│
│  │      │22日，財│51號收據1 紙，金額為│格委由王志成│
│  │      │政部臺灣│18萬元。            │處理        │
│  │      │省中區國│                    │            │
│  │      │稅局大屯│                    │            │
│  │      │稽徵所  │                    │            │
├─┼───┼────┼──────────┼──────┤
│12│林孟怡│95年5 月│94年內協防收字第0353│透過吳康俊以│
│  │      │26日，財│01號收據1 紙，金額為│百分之10價格│
│  │      │政部臺灣│13萬元。            │委由王志成處│
│  │      │省中區國│                    │理          │
│  │      │稅局民權│                    │            │
│  │      │稽徵所  │                    │            │
├─┼───┼────┼──────────┼──────┤
│13│盧憲才│95年5 月│94年內協防收字第0352│透過蔡承憲介│
│  │      │間某日，│44、035245、035250號│紹以百分之12│
│  │      │財政部北│收據各1 紙（共3 紙）│價格委由王志│
│  │      │區國稅局│，金額分別為25萬元、│成處理      │
│  │      │瑞芳稽徵│25萬元、20萬元。    │            │
│  │      │所汐止服│                    │            │
│  │      │務處    │                    │            │
└─┴───┴────┴──────────┴──────┘
附表二：乙○○與共犯林建銘、陳能瑞及各自具有犯意聯絡之納
        稅義務人所為開立「社團法人花蓮縣公益彩券福利協進
        會」不實捐贈收據之共同連續行使業務登載不實文書罪
        之犯罪事實一覽表（95年7月1日刑法修正施行前）
┌─┬───┬────┬──────────┬──────┐
│編│具有共│94年度綜│收據登載之不實捐贈金│實際捐贈金額│
│  │同犯意│合所得稅│額、收據數量        │之計算比例  │
│  │聯絡納│申報時間│                    │            │
│  │稅義務│        │                    │            │
│號│人姓名│        │                    │            │
├─┼───┼────┼──────────┼──────┤
│1 │丙○○│同附表一│94年000836號收據1紙 │以百分之8 價│
│  │      │所載之同│，金額為20萬元      │格委由乙○○│
│  │      │一次申報│                    │處理        │
│  │      │行為    │                    │            │
├─┼───┼────┼──────────┼──────┤
│2 │甲○○│同附表一│94年000837、000849號│以百分之8 價│
│  │      │所載之同│收據各1 紙（共2 紙）│格委由乙○○│
│  │      │一次申報│，金額各為10萬元、10│處理        │
│  │      │行為    │萬元。              │            │
│  │      │        │                    │            │
│  │      │        │                    │            │
├─┼───┼────┼──────────┼──────┤
│3 │黃忠偵│同附表一│94年000835號收據1紙 │以百分之10價│
│  │      │所載之同│，金額為20萬元。    │格委由乙○○│
│  │      │一次申報│                    │處理        │
│  │      │行為    │                    │            │
├─┼───┼────┼──────────┼──────┤
│4 │古國慶│同附表一│94年000802、000805、│以百分之8 價│
│  │      │所載之同│000806號收據各1 紙（│格委由乙○○│
│  │      │一次申報│共3 紙），金額分別為│處理        │
│  │      │行為    │30萬元、30萬元、20萬│            │
│  │      │        │元。                │            │
├─┼───┼────┼──────────┼──────┤
│5 │楊秀娟│同附表一│94年000662、000832號│以百分之7 價│
│  │      │所載之同│收據各1 紙，金額分別│格委由乙○○│
│  │      │一次申報│為20萬元（收據誤載為│處理        │
│  │      │行為    │26萬元）、20萬元。  │            │
├─┼───┼────┼──────────┼──────┤
│6 │吳姍融│同附表一│94年000663、000664號│以百分之7 價│
│  │      │所載之同│收據各1 紙，金額分別│格委由乙○○│
│  │      │一次申報│為30萬元、10萬元。  │處理        │
│  │      │行為    │                    │            │
├─┼───┼────┼──────────┼──────┤
│7 │林儷纓│同附表一│94年000652、000657號│以百分之7 價│
│  │      │所載之同│收據各1 紙（共2 紙）│格委由乙○○│
│  │      │一次申報│，金額分別為10萬元、│處理        │
│  │      │行為    │20萬元。            │            │
└─┴───┴────┴──────────┴──────┘
附表三：劉桂蘭、乙○○與共犯王志成及各自具有犯意聯絡之納
        稅義務人所為開立「中華民國防火安全協會」不實捐贈
        收據之11件共同行使業務登載不實文書罪之犯罪事實一
        覽表（95年7 月1 日刑法修正施行後）
┌─┬───┬────┬──────────┬──────┐
│編│具有共│95年度綜│收據登載之不實捐贈金│實際捐贈金額│
│  │同犯意│合所得稅│額、收據數量        │之計算比例  │
│  │聯絡納│申報時間│                    │            │
│  │稅義務│        │                    │            │
│號│人姓名│        │                    │            │
├─┼───┼────┼──────────┼──────┤
│1 │甲○○│96年5 月│95年內協防收字第0602│以百分之8 價│
│  │      │31日，財│08號收據1 紙，金額為│格委由乙○○│
│  │      │政部臺灣│30萬元。            │處理        │
│  │      │省北區國│                    │            │
│  │      │稅局花蓮│                    │            │
│  │      │縣分局  │                    │            │
├─┼───┼────┼──────────┼──────┤
│2 │黃忠偵│96年5 月│以其妻陳春慧名義捐贈│以百分之8 價│
│  │      │30日，財│之95年內協防收字第06│格委由乙○○│
│  │      │政部臺灣│0523、060202號收據各│處理        │
│  │      │省北區國│1 紙（共2 紙），金額│            │
│  │      │稅局花蓮│分別為30萬元、10萬元│            │
│  │      │縣分局  │                    │            │
├─┼───┼────┼──────────┼──────┤
│3 │古國慶│96年5 月│95年內協防收字第0602│以百分之7 價│
│  │      │29日，網│52、060204、060258、│格委由乙○○│
│  │      │路申報  │060205號收據各1 紙（│處理        │
│  │      │        │共4 紙），金額均為30│            │
│  │      │        │萬元，共計120 萬元。│            │
├─┼───┼────┼──────────┼──────┤
│4 │黃秀桂│96年5 月│95年內協防收字第0602│以百分之13價│
│  │      │29日，財│54號收據1 紙，金額為│格委由乙○○│
│  │      │政部臺灣│30萬元。            │處理        │
│  │      │省北區國│                    │            │
│  │      │稅局花蓮│                    │            │
│  │      │縣分局  │                    │            │
├─┼───┼────┼──────────┼──────┤
│5 │張富雄│96年5 月│95年內協防收字第0602│由其母黃秀桂│
│  │      │間某日，│09號收據1 紙，金額為│以百分之13價│
│  │      │由其母黃│16萬元。            │格委由乙○○│
│  │      │秀桂代向│                    │處理，張富雄│
│  │      │財政部臺│                    │不知情      │
│  │      │灣省北區│                    │            │
│  │      │國稅局花│                    │            │
│  │      │蓮縣分局│                    │            │
│  │      │申報    │                    │            │
├─┼───┼────┼──────────┼──────┤
│6 │駱麗麗│96年5 月│95年內協防收字第0602│以百分之7 價│
│  │      │18日，財│05號收據1 紙，金額為│格委由乙○○│
│  │      │政部臺灣│20萬元。            │處理        │
│  │      │省北區國│                    │            │
│  │      │稅局花蓮│                    │            │
│  │      │縣分局  │                    │            │
├─┼───┼────┼──────────┼──────┤
│7 │林慶美│96年5 月│95年內協防收字第0353│以百分之7 價│
│  │      │18日，財│22、035323號收據各1 │格委由乙○○│
│  │      │政部臺灣│紙（共2 紙），金額分│處理        │
│  │      │省北區國│別為20萬元、30萬元。│            │
│  │      │稅局瑞芳│                    │            │
│  │      │稽徵所汐│                    │            │
│  │      │止服務處│                    │            │
├─┼───┼────┼──────────┼──────┤
│8 │項麟  │96年5 月│1.以自己名義捐贈之95│透過黃忠偵介│
│  │      │30，財政│  年內協防收字第0361│紹以百分之10│
│  │      │部臺北市│  53、039894、039895│價格委由林美│
│  │      │國稅局  │  、035340、036154號│秀處理      │
│  │      │        │  收據各1 紙（共5 紙│            │
│  │      │        │  ），金額分別為20萬│            │
│  │      │        │  元、20萬元、20萬元│            │
│  │      │        │  、10萬元、18萬元。│            │
│  │      │        │2.以其妻淡成均名義捐│            │
│  │      │        │  贈之95年內協防收字│            │
│  │      │        │  第035341號收據1 紙│            │
│  │      │        │  ，金額6 萬元。    │            │
├─┼───┼────┼──────────┼──────┤
│9 │曾曉萱│96年5 月│95年內協防收字第0398│以百分之10價│
│  │      │28日，財│78號收據1 紙，金額為│格委由不詳姓│
│  │      │政部臺灣│36萬元。            │名年籍成年人│
│  │      │省中區國│                    │處理        │
│  │      │稅局民權│                    │            │
│  │      │稽徵所  │                    │            │
├─┼───┼────┼──────────┼──────┤
│10│盧富美│96年5 月│1.以自己名義捐贈95年│以百分之10價│
│  │      │28日，財│  內協防收字第039886│格委由不詳姓│
│  │      │政部臺灣│  號收據1 紙，金額為│名年籍成年人│
│  │      │省中區國│  18萬元。          │處理        │
│  │      │稅局大屯│2.以其夫林德昌名義捐│            │
│  │      │稽徵所  │  贈95年內協防收字第│            │
│  │      │        │  039885號收據1 紙，│            │
│  │      │        │  金額為18萬元。    │            │
├─┼───┼────┼──────────┼──────┤
│11│盧憲才│96年6 月│95年內協防收字第0359│透過蔡承憲介│
│  │      │1 日，財│65、035966、035967、│紹以百分之12│
│  │      │政部臺灣│035967、035968號收據│價格委由不詳│
│  │      │省北區國│各1 紙（共5 紙），金│姓名年籍成年│
│  │      │稅局瑞芳│額分別為30萬元、30萬│人處理      │
│  │      │稽徵所汐│元、10萬元、30萬元、│            │
│  │      │止服務處│30萬元。            │            │
├─┼───┼────┼──────────┼──────┤
│12│蔡承憲│96年5 月│95年收據共2 紙（收據│以百分之7 價│
│  │      │31日，網│號碼不詳），金額分別│格委由不詳姓│
│  │      │路申報  │為20萬元、30萬元。  │名年籍成年人│
│  │      │        │                    │處理        │
└─┴───┴────┴──────────┴──────┘


司法院資訊處製作；財團法人民間司法改革基金會備份。
